臺灣高等法院刑事判決
110年度上訴字第971號
上  訴  人  
即  被  告  陳勻



上列上訴人即被告因詐欺案件，不服臺灣宜蘭地方法院109年度
訴字第299號，中華民國110年1月20日第一審判決（起訴案號：
臺灣宜蘭地方檢察署109年度偵緝字第31號、第32號），提起上
訴，本院判決如下：
    主  文
上訴駁回。
    事  實
一、陳勻與1名真實姓名年籍不詳之詐欺集團成年成員共同意圖
    為自己不法之所有，基於以網際網路對公眾散布而詐欺取財
    之犯意聯絡，先由陳勻於民國108年3月間某日，在臉書網路
    社群平台以暱稱「晨云」張貼可免費辦理個人小額信用貸款
    之訊息供不特定人瀏覽，適洪郁茹（業經臺灣宜蘭地方檢察
    署另以108年度偵字第3410號為不起訴處分確定）因需款孔
    急，於同年月27日凌晨1時許，見上開網路訊息，不疑有他
    而留言欲辦理貸款，隨即由陳勻陸續於同年月28日、29日以
    臉書撥打網路電話予洪郁茹，佯稱可協助申辦貸款云云，並
    以確認銀行帳戶能否正常使用為由，要求洪郁茹提供其銀行
    帳號，洪郁茹遂將其所有之第一商業銀行（下稱第一銀行）
    帳戶帳號00000000000號告知陳勻，復由陳勻於不詳時間向
    其友人余澤穎佯稱其從事代辦香港青年貸款事宜，如有需求
    ，可提供帳戶做資金流動紀錄以利放貸云云，余澤穎乃轉知
    其前夫吳俊達、友人曹玉慶，再由曹玉慶覓得有貸款需求之
    吳政峰，吳政峰遂提供其所有之中華郵政股份有限公司（下
    稱郵局）帳戶帳號00000000000000號資料，由余澤穎轉知陳
    勻，吳政峰並將該帳戶之提款卡交由曹玉慶轉交余澤穎（余
    澤穎、吳俊達、曹玉慶、吳政峰所犯幫助詐欺取財罪，業經
    臺灣宜蘭地方法院另以108年度訴字第291號判處罪刑確定）
    。而陳勻取得上開洪郁茹及吳政峰帳戶帳號資料後，即轉知
    上開詐欺集團成員，由該人於108年3月29日之前某日，在LI
    NE通訊軟體名為「Q點購物商城」群組張貼廣告，佯稱：購
    買點數享有折扣云云，供不特定人瀏覽，適黃子瓵見該廣告
    訊息而加入該群組，隨即由上開詐欺集團成員分別以暱稱「
    陳自強（宜蘭）」、「Q收/瑞融（吳政峰）」、「洪郁茹」
    與黃子瓵聯繫購買點數事宜，致黃子瓵陷於錯誤，同意購買
    點數，而陸續匯款至上開洪郁茹或吳政峰帳戶（各筆匯款之
    時間、地點、金額、匯入帳戶，均詳如附表所示），嗣上開
    詐欺集團成員將前開款項已匯入上開洪郁茹及吳政峰帳戶之
    事告知陳勻，再由陳勻分別以撥打行動電話及臉書網路電話
    之方式，向余澤穎、洪郁茹佯稱：前開匯入之款項均屬測試
    其等之帳戶能否正常使用之測試款云云，並要求洪郁茹、余
    澤穎提領後返還之，余澤穎遂於108年3月29日下午3時許，
    搭乘吳俊達所駕駛之車號000-0000號自用小客車前往宜蘭縣
    ○○鄉○○路0段000號礁溪郵局，持上開吳政峰帳戶之提款卡提
    領新臺幣（下同）13萬5,000元現款，洪郁茹亦依陳勻指示
    ，於108年3月29日晚間6、7時許，持上開第一銀行帳戶之提
    款卡提領9萬4,500元。後由陳勻駕駛車號000-0000號自用小
    客車搭載其不知情之女友毛秀娟，先於當晚9時許前往余澤
    穎位於宜蘭縣○○鄉○○路00號2樓之9租屋處，向余澤穎收取13
    萬5,000元，再於當晚10時許驅車前往宜蘭縣頭城交流道下
    ，向洪郁茹收取9萬4,500元。嗣因黃子瓵於匯款後未獲點數
    ，亦無法與上開暱稱「陳自強（宜蘭）」、「Q收/瑞融（吳
    政峰）」、「洪郁茹」之人連繫，而察覺有異，始知受騙。
二、案經黃子瓵訴由臺中市政府警察局第五分局轉請宜蘭縣政府
    警察局礁溪分局報告臺灣宜蘭地方檢察署檢察官偵查起訴。
    理  由
壹、證據能力部分：
    本案據以認定被告陳勻犯罪之供述證據（詳如後述），其中
    屬於傳聞證據之部分，檢察官、被告均未爭執其證據能力，
    復經本院審酌認該等證據之作成無違法、不當或顯不可信之
    情況，非供述證據亦查無公務員違背法定程序而取得之情事
    ，依刑事訴訟法第158條之4反面解釋、第159條至第159條之
    5規定，均有證據能力。
貳、實體部分：　　
一、訊據被告固坦承其有於108年3月29日晚間駕駛車號000-0000
    號自用小客車，搭載其女友毛秀娟前往余澤穎位於宜蘭縣○○
    鄉○○路00號2樓之9租屋處之事實，惟矢口否認有何加重詐欺
    取財犯行，辯稱：108年3月29日晚間6、7時許與毛秀娟至新
    北市新莊區臺灣之星新泰門市，欲將先前所申辦之臺灣大哥
    大預付卡門號0000000000號攜碼至臺灣之星時，發覺該預付
    卡遺失，憶及當日尚有前往余澤穎住處聊天，遂與余澤穎聯
    絡，得知該預付卡遺落在余澤穎住處，方駕車前往宜蘭；當
    日未與洪郁茹見面，亦無在宜蘭縣頭城交流道下停留；洪郁
    茹、余澤穎雖稱有拿錢給伊，但全無語音對話紀錄或影像畫
    面可證，其等所言不足採信云云。經查：
  ㈠告訴人黃子瓵因見詐欺集團不詳成員於108年3月29日之前某
    日在LINE通訊軟體名為「Q點購物商城」群組張貼之廣告，
    佯稱：購買點數享有折扣云云，因而加入該群組，上開詐欺
    集團成員隨即分別以暱稱「陳自強（宜蘭）」、「Q收/瑞融
    （吳政峰）」、「洪郁茹」與告訴人聯繫購買點數事宜，致
    告訴人陷於錯誤，同意購買點數，而陸續匯款至上開洪郁茹
    或吳政峰帳戶（各筆匯款之時間、地點、金額、匯入帳戶，
    均詳如附表所示）後，由余澤穎於108年3月29日下午3時許
    ，搭乘吳俊達所駕駛之車號000-0000號自用小客車前往礁溪
    郵局，持上開吳政峰帳戶之提款卡提領13萬5,000元現款，
    洪郁茹則於當晚6、7時許，持上開第一銀行帳戶之提款卡提
    領9萬4,500元等事實，業據告訴人於警詢時指訴明確（見警
    卷第49至51頁），並經證人余澤穎、洪郁茹於警詢、偵查及
    原審審理時證述無訛（見警卷第20至23、30至31頁、109年
    度偵緝字第31號卷〈下稱偵緝一卷〉第15至16頁、原審卷第63
    至70、73至74、139至146頁），且有匯款資料翻拍照片、上
    開洪郁茹帳戶基本資料、歷史交易明細、余澤穎提款時之提
    款機監視器錄影畫面擷取照片附卷可稽（見原審卷第79至81
    、83至86頁、警卷第57至59頁），應堪認定。
  ㈡被告於108年3月間某日，在臉書網路社群平台以暱稱「晨云
    」張貼可免費辦理個人小額信用貸款之訊息供不特定人瀏覽
    ，適洪郁茹因需款孔急，於同年月27日凌晨1時許，見上開
    網路訊息，遂留言欲辦理貸款，「晨云」隨即陸續於同年月
    28日、29日以臉書撥打網路電話予洪郁茹，佯稱可協助申辦
    貸款云云，並以確認銀行帳戶能否正常使用為由，要求洪郁
    茹提供其銀行帳號，洪郁茹遂將其所有之上開第一銀行帳戶
    帳號告知「晨云」，嗣「晨云」又以撥打臉書網路電話之方
    式，向洪郁茹佯稱：匯入上開第一銀行帳戶之款項均屬測試
    其帳戶能否正常使用之測試款云云，並要求洪郁茹提領後返
    還之，洪郁茹遂依指示，於108年3月29日晚間6、7時許提領
    現款9萬4,500元後，「晨云」復撥打臉書通訊軟體網路電話
    ，與洪郁茹相約交款時、地，洪郁茹隨即當晚10時許在國道
    5號頭城交流道下，將上開現款交付被告等情，業據證人洪
    郁茹於警詢時指證：於108年3月27日凌晨1時許在臉書社群
    網站見暱稱「晨云」之人張貼文章，可免費代辦個人小額信
    用貸款，伊就主動留言想了解，翌日對方就打臉書電話打給
    伊，要求伊先提供身分證正、反面畫面，伊傳給對方後，對
    方表示審核通過，再隔一日對方又表示欲確認銀行帳戶是否
    可用，要求伊提供銀行帳號，伊告知對方後，對方說會先匯
    款1筆9萬4,500元至伊帳戶，對方在29日晚間約6至7時許打
    臉書電話給伊，指示伊去提領出匯給伊的9萬4,500元，伊按
    對方要求前往宜蘭市中山路第一銀行提款機領出款項後，對
    方又打給伊，約當晚在國道5號頭城交流道交款，對方向伊
    表示他開1部車號000-0000號銀灰色休旅車，伊到場即將9萬
    4,500元交給駕駛座年約20多歲之人，另副駕駛座有坐1名年
    約20多歲的年輕女子，駕駛座的那人還拿1張身分證給伊看
    ，但因當時光線很暗伊看不到，所以他就唸給伊抄，他唸姓
    名陳勻、身分證Z000000000，另還告知伊星期一銀行營業時
    間會有1名專員郭鈞宜會打電話與伊聯繫，然後他就離開了
    ，直至隔日伊要領自己薪水，才看見提款機畫面顯示問題帳
    戶等語（見原審卷第63至65頁），並提出載有「陳勻〈晨云〉
    、Z000000000、0000000000〈郭鈞宜〉、ANM-7825鐵灰色休旅
    車」等內容之便條紙為證（見原審卷第68頁），其於偵查中
    復證稱：當時對方都用臉書訊息語音打給伊；伊是與臉書名
    稱「晨云」之人聯絡，當時有點「晨云」的照片進去看，以
    為是男的，見到本人時才知道她是T；對方在108年3月底封
    鎖伊，因為3月30日要找他就找不到了；伊與「晨云」是約
    在頭城交流道下的某地見面，「晨云」有將她的車牌號碼給
    伊，並說她會開1台銀色或灰色休旅車，伊有抄下她的車牌
    號碼，伊請男友開車載伊去，伊男友就把車停在她的車附近
    ，伊走下車，到她駕駛座旁，車窗是開著的，伊問她是不是
    「晨云」，她說是，她就走下車，她跟伊差不多高（160幾
    公分），伊當時有懷疑她是不是「晨云」，她就把她的身分
    證交給伊看，但身分證字號伊看不清楚，她就說她要唸給伊
    聽，伊當場就拿紙抄下來，她說公司匯到伊帳戶的錢是「測
    試金」，要還給她，伊的貸款另外會有專員跟伊聯絡，並要
    寫文件，她有把專員的名字、電話唸給伊抄，伊就把現金9
    萬4,500元給她，她沒有算，就直接收進隨身包包；伊回家
    後拿1本筆記本把伊當時抄的資料寫下來，上面的電話有劃
    掉後再用藍筆寫的痕跡，是因為伊當時漏抄了一碼，後來才
    發現等語（見原審卷第73至74頁），並當庭提出其記載被告
    姓名、身分證字號、行動電話門號、所駕駛之車輛車號、顏
    色及型式等內容之上開便條紙原稿及筆記本供法警拍照存卷
    （見原審卷第77頁），復指認在庭之被告係其交款之對象無
    訛，並證稱：當天交錢是伊第一次看到她，之後也沒再看過
    她等語（見109年度偵緝字第32號卷第28頁反面），於原審
    審理時復證稱：係在臉書看到暱稱「晨云」之人張貼貸款訊
    息，「晨云」一直用臉書及FB通訊軟體和伊聯絡，後來「晨
    云」說「我們公司會匯1筆錢，測試你的帳戶是否可以正常
    使用」，她要我把錢再領回去還公司；伊在拿錢給被告之前
    不認識被告；被告當時來收錢時坐在車上，伊擔心她是騙人
    ，被告自己說「我證件給你抄」，被告有拿證件給伊看，伊
    就在車旁直接抄下被告的名字、身分證號碼等資料，她唸、
    伊抄，當時被告有說他們公司有1個專員會打電話給伊，並
    跟伊寫文件辦貸款，被告說那個專員叫郭鈞宜，被告要伊抄
    0000000000這個號碼；當時伊看到她開這台車，就記下車號
    及車色、車型，至於是灰色或鐵灰色，因為天色暗暗的，伊
    看不是很清楚，但伊知道當時車上除被告外，尚有1名女子
    等語（見原審卷第139至142頁）。觀諸其於警詢、偵查及原
    審審理時所為前揭證述，就其係因臉書暱稱「晨云」之人張
    貼可免費代辦小額信用貸款訊息，而誤將其所有之上開第一
    銀行帳戶帳號告知「晨云」，嗣「晨云」再以匯入該帳戶之
    款項係測試帳戶可否正常使用之測試金為由，要求提領返還
    ，其遂自該帳戶提領9萬4,500元現款後，於前揭時、地交付
    被告等重要情節，前後所述大致相符。且其與被告間素不相
    識，亦據其於原審審理時證述明確，並經被告供明在卷（見
    原審卷第50頁），衡情應無甘冒誣告或偽證罪責而故意誣陷
    被告之動機與必要，然其竟自警詢之初即能提供被告之姓名
    、身分證字號、所使用之行動電話門號、所駕車輛之車號、
    車型等個人資料，並指認被告之照片（見原審卷第72頁）。
    參以卷附車號000-0000號車輛詳細資料報表及行車紀錄顯示
    ，該車確為深灰色旅行式自用小客貨車，於108年3月29日晚
    間7時31分許行經坪林行控專用道、頭城，復於當晚9時57分
    許行經頭城、坪林行控專用道，而後朝石碇、木柵、萬芳方
    向行進（見原審卷第87頁至第88頁），此與前揭證人洪郁茹
    證述交款情節互核大致相符。且證人洪郁茹所指聯繫、交付
    款項之對象「晨云」所提供之行動電話門號0000000000號，
    確為被告之女友毛秀娟所申請，並有交付被告使用之情，亦
    有通聯調閱查詢單、預付卡申請書在卷可證（見原審卷第89
    至91、103頁），並為被告所不否認（見原審卷第54頁）。
    被告復自承其確有於108年3月29日晚間駕駛上開車輛搭載毛
    秀娟前往宜蘭之事實（見原審卷第57頁）。綜觀上情，益徵
    證人洪郁茹前揭證述，確屬可採，其在臉書上聯繫之「晨云
    」與交付款項之對象應為同一人亦即被告無訛。從而被告於
    108年3月29日晚間駕駛上開車輛搭載毛秀娟前往頭城交流道
    下，向洪郁茹收取現款9萬4,500元之事實，亦堪認定。
　㈢關於被告於108年3月29日晚間向余澤穎收取現款13萬5,000元
    之部分：
　⒈被告向其友人余澤穎佯稱其從事代辦香港青年貸款事宜，如
    有需求，可提供帳戶做資金流動紀錄以利放貸云云，余澤穎
    乃轉知其前夫吳俊達、友人曹玉慶，再由曹玉慶覓得有貸款
    需求之吳政峰，吳政峰遂提供其所有之上開郵局帳戶資料，
    由余澤穎轉知被告，吳政峰並將該帳戶之提款卡交由曹玉慶
    轉交余澤穎等情，業據證人余澤穎於偵查中證稱：被告是由
    朋友介紹認識，被告告訴伊有在幫忙辦香港貸款的動作，要
    提供帳戶做資金流動的紀錄，後來伊就介紹吳政峰給被告認
    識，再把伊和吳政峰的存摺封面照片用facetime傳給被告，
    吳政峰再將提款卡給曹玉慶，曹玉慶再將吳政峰的提款卡拿
    給伊等語（見偵緝一卷第16頁），暨於原審審理時證稱：伊
    會交錢給被告是因為被告先前和伊說可以找人去辦國外貸款
    ，做資金流水動作，另提供帳戶也是為了要證明吳政峰的戶
    頭沒有疑慮才能辦貸款等語（見原審卷第145頁），核與證
    人吳俊達於警詢時證稱：因余澤穎與被告先前聊天時被告有
    提到香港青年貸款，被告就向余澤穎表示有在幫忙辦貸款，
    被告要余澤穎幫忙找人頭去香港貸款120萬元，於是余澤穎
    就找曹玉慶幫忙，曹玉慶就拿吳政峰的護照及身分證給余澤
    穎，後來被告又跟余澤穎說要做資金流動的紀錄以方便貸款
    ，曹玉慶才將吳政峰的郵局帳戶交給余澤穎再轉交給被告等
    語（見警卷第46至47頁），暨證人曹玉慶於警詢時證稱：因
    余澤穎向伊表示有門路可介紹人去香港辦理青年貸款，伊才
    去找吳政峰詢問是否要辦理，余澤穎也有告訴伊如果介紹成
    功，可以賺取類似介紹酬謝金30萬元；伊不知道辦理貸款的
    流程細節，是余澤穎跟伊說需要測試吳政峰的郵局帳戶，證
    明該帳戶資金往來正常，伊才幫忙向吳政峰拿帳戶和提款卡
    ，再將上述物品交付余澤穎等語大致相符（見警卷第56至60
    頁），證人吳政峰亦於警詢時證稱：因1名綽號「蛙哥」之
    男子即曹玉慶跟伊說要代辦貸款，要先確認伊名下的郵局帳
    戶可否正常使用，伊才會於108年3月27日在宜蘭縣頭城鎮新
    興路之精艷洗車場，將郵局帳戶之存摺及提款卡交付「蛙哥
    」，並用LINE通訊軟體告知提款卡密碼，後來該帳戶之存摺
    及提款卡係由「蛙哥」交還給伊，伊收回存摺和提款卡都沒
    有獲得任何好處等語（見警卷第2至4頁）。
　⒉又被告於108年3月29日上午9時許，以facetime通訊軟體聯繫
    余澤穎，要求前往提領指定款項，余澤穎遂於同日下午3時
    許，搭乘吳俊達所駕駛之車號000-0000號自用小客車前往宜
    蘭縣○○鄉○○路0段000號礁溪郵局，持上開吳政峰帳戶之提款
    卡提領13萬5,000元等情，亦據證人吳俊達於警詢（見警卷
    第44至45、47頁）、證人余澤穎於警詢、偵查及原審審理時
    （見警卷第27頁、偵緝一卷第16頁、原審卷第145頁）證述
    明確，並有余澤穎提款時之提款機監視器錄影畫面擷取照片
    在卷可參（見警卷第57至59頁）。
　⒊余澤穎於前揭時、地提領現款後，被告即於當晚9時許駕駛車
    號000-0000號自用小客車搭載毛秀娟前往余澤穎位於宜蘭縣
    ○○鄉○○路00號2樓之9租屋處，向余澤穎收取現款13萬5,000
    元等情，亦據證人余澤穎於偵查中證稱：伊領了2次共13萬5
    ,000元，是被告打電話叫伊領的，之後被告就在伊住處門外
    向伊收了13萬5,000元，伊沒有分到錢，整個過程都是被告
    跟伊通話，毛秀娟只是在旁邊，並沒有跟伊聯絡，被告向伊
    收錢時，伊有記下被告的車號等語（見偵緝一卷第16頁），
    暨於原審審理時證述：伊領出錢的那天，被告有用電話通知
    說要收取款項，時間在108年3月29日，伊只記得是在那天晚
    上把錢交給被告等語（見原審卷第145頁），核與證人吳俊
    達於警詢時證述：108年3月29日是被告要余澤穎去郵局把13
    萬5,000元領出來，伊不是詐騙車手，伊只是載余澤穎去領
    錢而已；錢領出來之後，當天被告和她女友來伊的前妻余澤
    穎租屋處即宜蘭縣○○鄉○○路00號2樓之9拿錢等語大致相符（
    見警卷第35至36頁）。
　⒋經核證人余澤穎歷次證述，就被告對其佯稱可利用人頭於海
    外申辦貸款以獲取高額報酬，嗣其轉知吳俊達、曹玉慶、吳
    政峰，由吳政峰提供身分資料申辦貸款，被告再以製作資金
    流動紀錄為由要求吳政峰提供帳戶資料，復於108年3月29日
    電知余澤穎提領吳政峰帳戶款項13萬5,000元後交還被告等
    重要情節，前後指證一致，亦與證人吳俊達、曹玉慶及吳政
    峰證述內容大致相符，被告復自承其確有於108年3月29日晚
    間駕駛上開車輛搭載毛秀娟前往余澤穎位於宜蘭縣○○鄉○○路
    00號2樓之9租屋處之事實（見本院卷第35至37頁），益徵證
    人余澤穎所為不利於被告之指證，應非虛妄。
　㈣衡諸本案詐欺集團成員係分別以暱稱「陳自強（宜蘭）」、
    「Q收/瑞融（吳政峰）」、「洪郁茹」，與告訴人聯繫購買
    點數事宜，致告訴人陷於錯誤，陸續於附表所示時間匯款至
    上開洪郁茹、吳政峰帳戶，而洪郁茹、余澤穎則於該等款項
    匯入後不久，即予提領，足見告訴人雖係匯款至不同帳戶，
    然由施用之詐術手段、平台均相同，且時間密接等情觀之，
    顯係由同一詐欺集團所為，而訛騙告訴人之人與通知余澤穎
    、洪郁茹提領款項者，亦應同屬該詐欺集團之成員。參以證
    人余澤穎、洪郁茹始終證稱其等均受被告佯騙而告以上開帳
    戶帳號資料，事後亦係被告通知其等帳戶內有款項匯入，再
    依被告指示將贓款領出交付被告等情，足見其等被騙時間密
    接且情節相仿，其等間既不相識，衡情實無共同羅織情節誣
    陷被告之可能，綜觀上情，益徵其等證述確屬可採，從而被
    告與詐騙告訴人之人應屬同一詐欺集團無訛。
　㈤被告雖辯稱：當晚與毛秀娟前往余澤穎租屋處，係為取回遺
    落在該址之行動電話預付卡，並未與洪郁茹會面，亦無向洪
    郁茹、余澤穎收款云云，並提出購買行動電話之發票為證（
    見109年度偵緝字第32號卷〈下稱偵緝二卷〉第35頁），然被
    告所為，不僅迭據前開證人指證歷歷，且其中證人洪郁茹既
    與被告素不相識，如何取得被告之臉書暱稱、真實姓名、身
    分證字號、所駕駛之車輛車牌號碼、顏色及車型、所持用之
    行動電話門號等隱密之個人資料？被告雖一再以：如係訛騙
    洪郁茹之人，豈可能將身分證、門號等資料提供洪郁茹抄寫
    云云置辯，然斯時贓款9萬4,500元既為洪郁茹所持有，洪郁
    茹並質疑前來取款之被告之身分，於此情形下，被告為取信
    於洪郁茹，以達順利取得贓款之目的，一時失慮，未顧及身
    分曝露之危險，而將上開個人資料提供洪郁茹知悉，亦非全
    無可能，此部分所辯，自難遽採。至被告所辯行動電話預付
    卡遺落在余澤穎租屋處乙節，即令屬實，仍無礙於被告同時
    向余澤穎收取前開款項之事實認定，尚難憑此逕為有利於被
    告之認定。
　㈥被告雖另辯稱：洪郁茹既謂當時光線不佳，足見當時收款之
    人並非伊本人，不能排除洪郁茹當時手抄之資料係余澤穎所
    提供之可能云云。惟證人洪郁茹於警詢時已明確證述：當時
    伊看對方的身分證號碼時，第一碼不是1，所以是女生，是2
    2開頭，且對方特徵很像T，外型特徵都很像男生；因為對方
    只有說要測試銀行帳戶可否正常使用，故伊只有把錢交給對
    方而已，其他存簿、提款卡、金融卡都還在伊身上等語（見
    原審卷第70頁），於偵查中並證稱：當時車上的燈光是昏暗
    的，但伊認得對方的五官，伊交錢時對方比較胖、頭髮也比
    較長，現在頭髮剪短了；當時車上副駕駛座尚有一長髮之人
    等語（見偵緝一卷第15頁），且證人洪郁茹與余澤穎間素不
    相識，亦據其等於原審審理時證述明確（見原審卷第142、1
    45頁），是證人洪郁茹既因親自見聞被告所提供之身分證件
    ，復因被告之外型、打扮較為特別而對被告留有印象，足認
    其前揭證述暨其手抄之被告個人資料，確有相當之可信性，
    被告空言質疑證人洪郁茹之證詞係受證人余澤穎所影響云云
    ，要無可採。
　㈦被告復辯稱：當日駕車前往宜蘭，係欲購買手機，當時毛秀
    娟坐在副駕駛座，全程皆未見過洪郁茹，此有毛秀娟之證述
    在卷可佐云云。然毛秀娟既係被告之女友，交情親密，所述
    難免迴護被告，已難僅憑其證言，遽為有利於被告之認定。
    況退步言，縱被告當日確有購買手機或順道處理其他事務，
    亦與其有無本案犯行之認定無涉，前揭所辯，顯屬事後卸責
    之詞，洵無可採。
  ㈧至證人洪郁茹雖稱其已刪除與被告相關之臉書訊息紀錄，卷
    內復查無其於案發時所瀏覽之臉書網頁刊登之訊息之書面或
    其交付款項予被告之現場監視器錄影畫面等證據，然關於以
    網際網路對公眾散布訊息而詐欺取財犯罪事實之證明，本不
    以當事人保留並提供該等訊息書面、或案發現場設有監視器
    並錄得相關影像為限，由前述事證，既已足認定被告確有於
    臉書網頁刊登免費辦理個人小額信用貸款之訊息，證人洪郁
    茹並因而利用臉書撥打網路電話與被告聯繫後，依約在指定
    地點交付款項予被告收受等情，縱證人洪郁茹事後未能保留
    而無法提出相關書面證據，檢察官亦未能提供交款現場監視
    器錄影畫面，仍無礙於被告犯行之認定，尚不得執此逕為有
    利於被告之論斷。被告辯稱本案並無相關書面、影像足證其
    詐欺取財云云，自不足採。
  ㈨綜上所述，本案事證明確，被告犯行已堪認定，應予依法論
    科。至被告雖聲請傳喚告訴人、證人曹玉慶、郭鈞宜，並調
    閱洪郁茹交付現款予被告之現場監視器錄影畫面及行車紀錄
    器畫面、洪郁茹與「晨云」間之對話紀錄、車號000-0000號
    車輛於108年3月27日至29日行經國道前往宜蘭之ETC紀錄、
    洪郁茹之提款錄影畫面、門號0000000000號行動電話於臺灣
    大哥大之全部通聯紀錄，暨查明洪郁茹有無辦理護照及其申
    辦時間等情（見本院卷第95頁）。惟本案待證事實已臻明確
    ，縱無監視器畫面或行車紀錄器畫面等證據，亦有前述事證
    可資認定。而關於ETC紀錄之部分，亦有上開車輛詳細資料
    報表及行車紀錄在卷可參。至前揭門號通聯紀錄及余澤穎辦
    理護照事宜，核與本案待證事實皆無重要關聯。另證人曹玉
    慶、告訴人之待證事實亦均已臻明確，核無傳喚之必要。至
    證人郭鈞宜之待證事實為何，則未據被告指明，而同無傳喚
    之必要。從而，被告上開聲請，經核俱無調查之必要，附此
    敘明。
二、法律適用之理由：
  ㈠核被告所為，係犯刑法第339條之4第1項第3款之以網際網路
    對公眾散布而犯詐欺取財罪。公訴意旨雖認被告所為亦合於
    同法第339條之4第1項第2款之3人以上共同犯詐欺取財罪之
    加重要件，惟由證人洪郁茹、余澤穎證述，足見其等皆依被
    告指示提領款項後交付被告，復查無證據足認以上開手法詐
    欺告訴人之詐欺集團不詳成員確有2人以上，依有疑唯利被
    告之原則，難認被告該當上開條款之加重要件，此部分公訴
    意旨，容有誤會。
　㈡本案詐欺集團成員以單一之詐騙事由，使告訴人陷於錯誤，
    接連於相近時間匯款至上開洪郁茹、吳政峰帳戶，被告及其
    所屬詐欺集團成員應係基於同一犯意、利用同一機會為之，
    侵害法益相同，各行為之獨立性極為薄弱，於時間差距上，
    難以強行分開，應視為數個舉動之接續施行，而論以接續犯
    之包括一罪。
  ㈢再按共同正犯，係共同實行犯罪行為之人，在共同意思範圍
    內，各自分擔犯罪行為之一部，相互利用他人之行為，以達
    其犯罪之目的；且不限於事前有所協議，其於行為當時，基
    於相互之認識，以共同犯罪之意思參與者，亦無礙於共同正
    犯之成立。而詐欺集團為實行詐術騙取款項，並蒐羅、使用
    人頭帳戶以躲避追緝，各犯罪階段緊湊相連，係需多人縝密
    分工，相互為用，方能完成之集團性犯罪，雖各共同正犯僅
    分擔實行其中部分行為，仍應就全部犯罪事實共同負責；故
    部分詐欺集團成員縱未直接對被害人施以詐術，如有接收人
    頭帳戶金融卡、測試、回報供為其他成員實行詐騙所用，或
    配合提領款項、收取贓款，從中獲取利得，餘款交付其他成
    員等行為，所為均係該詐欺集團犯罪歷程不可或缺之重要環
    節，故分擔提領詐騙所得、收取贓款之工作，更係詐欺集團
    最終完成詐欺取財犯行之關鍵行為，仍係以自己犯罪之意思
    ，參與犯罪構成要件之行為，而屬共同正犯。本案雖查無證
    據足認被告實際參與詐騙告訴人之犯行，惟由被告取得吳政
    峰、洪郁茹帳戶帳號資料後，詐欺集團成員方得以上開暱稱
    訛詐告訴人，被告並於告訴人將款項匯入吳政峰、洪郁茹帳
    戶後，隨即得知訊息再去電余澤穎、洪郁茹，要求彼等儘速
    將匯入款項領出交付被告，足見被告係以自己犯罪之意思，
    參與詐欺取財犯罪構成要件之行為，應屬共同正犯。被告利
    用洪郁茹、余澤穎等人遂行本案，為間接正犯。
  ㈣原審認被告共同以網際網路對公眾散布而犯詐欺取財罪，事
    證明確，並審酌被告案發時年僅28歲，不思以正當途徑獲取
    所需，僅為貪圖不法利益，假藉申辦貸款先取得上開洪郁茹
    、吳政峰帳戶帳號資料作為犯罪工具，再由其所屬詐欺集團
    其他成員以網際網路連結並透過LINE通訊軟體對公眾散布不
    實交易訊息，使告訴人受騙而匯款總計22萬9,500元，造成
    告訴人受有相當之財產上損害，擾亂金融交易往來秩序，破
    壞社會正常交易安全，犯後復否認犯行，未曾賠償告訴人分
    文，其先前又有恐嚇、毒品、詐欺等犯罪科刑紀錄，有本院
    被告前案紀錄表可參，足見其素行、品性不佳，兼衡其於原
    審審理時自陳高中畢業之智識程度、現與父母同住、經營娃
    娃機店、月入約5萬元等家庭經濟生活狀況、暨檢察官就刑
    度之意見等一切情狀，量處有期徒刑1年8月，並敘明洪郁茹
    、余澤穎各自提領之贓款13萬5,000元、9萬4,500元，均全
    數交付被告，自屬被告本案犯罪所得，且均未扣案，依刑法
    第38條之1第1項前段、第3項規定諭知沒收，於全部或一部
    不能沒收或不宜執行沒收時，追徵其價額等旨。經核其認事
    用法尚無違誤，量刑亦屬妥適，沒收宣告亦無不合。被告上
    訴仍執前詞，否認犯罪，均不足採，業經本院指駁說明如前
    ，其上訴為無理由，應予駁回。
三、被告經合法傳喚，無正當之理由不到庭，爰不待其陳述，逕
    行判決。
據上論斷，應依刑事訴訟法第368條、第371條，判決如主文。
本案經檢察官滕治平到庭執行職務。　　
中　　華　　民　　國　　110 　年　　5 　　月　　27　　日
                  刑事第十六庭  審判長法　官  葉騰瑞
                                      法　官  廖紋妤
                                      法　官  陳芃宇
以上正本證明與原本無異。
如不服本判決，應於收受送達後20日內向本院提出上訴書狀，其
未敘述上訴之理由者並得於提起上訴後20日內向本院補提理由書
（均須按他造當事人之人數附繕本）「切勿逕送上級法院」。
                                      書記官  蘇佳賢
中　　華　　民　　國　　110 　年　　5 　　月　　27　　日
附錄：本案論罪科刑法條全文
中華民國刑法第339條之4
犯第 339 條詐欺罪而有下列情形之一者，處 1 年以上 7 年以
下有期徒刑，得併科 1 百萬元以下罰金：
一、冒用政府機關或公務員名義犯之。
二、三人以上共同犯之。
三、以廣播電視、電子通訊、網際網路或其他媒體等傳播工具，
    對公眾散布而犯之。
前項之未遂犯罰之。　　　
附表：
編號     被害人            詐騙經過                  匯款時間        匯入帳戶        匯款地點        匯款金額（新臺幣）   1                                      告訴人黃子瓵                                                                                詐欺集團成員於108年3月29日下午2時27分之前某時，以LINE通訊軟體暱稱「陳自強（宜蘭）」、「Q收/瑞融（吳政峰）」向告訴人佯稱購買點數享有折扣等語，致其陷於錯誤，而依指示於右列時間以其所有中國信託銀行手機APP帳戶進行轉帳。      108年3月29日下午2時27分許                                                                    上開吳政峰之郵局帳戶                                                                                臺中市○○區○○路0段00號2樓告訴人自家住宅內                                                         10萬元                                                                                                                 2          同上                        同上                                                        108年3月29日下午2時35分許      同上                        同上                        3萬5,000元                             3                                  同上                                                                                詐欺集團成員於108年3月29日下午2時27分之前某時，以LINE通訊軟體暱稱「洪郁茹」向告訴人佯稱購買點數享有折扣等語，致其陷於錯誤，而依指示於右列時間以其所有中國信託銀行手機APP帳戶進行轉帳。          108年3月29日下午5時39分許                                                                上開洪郁茹之第一銀行帳戶                                                                      同上                                                                                6萬5,000元                                                                                                     4          同上                        同上                                                        108年3月29日下午5時52分許      同上                        同上                        2萬9,500元